【裁判字號】    99,簡,406
【裁判日期】    991029
【裁判案由】    勞保
【裁判全文】
臺北高等行政法院判決
                                       99年度簡字第406號
原      告  顏黃淑滿
被      告  勞工保險局
代  表  人  陳益民（總經理）住同上
上列當事人間勞保事件，原告不服行政院勞工委員會中華民國99
年3 月26日勞訴字第0980033622號訴願決定，提起行政訴訟，本
院判決如下：
    主  文
原告之訴駁回。
訴訟費用由原告負擔。
    事實及理由
一、程序事項：本件原告請求被告依勞工保險條例核給失能給付
    ，其因勞保事件涉訟屬其他關於公法上財產關係而涉訟，且
    標的金額為新臺幣（下同）102,000 元，在40萬元以下，依
    行政訴訟法第229 條第1 項第3 款規定，應適用簡易程序，
    本院並依同法第233 條第1 項規定，不經言詞辯論，逕行裁
    判。
二、事實概要：原告以嘉義市泥水業職業工會為投保單位加入勞
    工保險。原告因兩側輸卵管切除手術，於民國98年6 月10日
    檢具台中榮民總醫院98年6 月8 日失能診斷書，向被告申請
    失能給付。案經被告以原告不符勞工保險失能給付標準附表
    「胸腹部臟器一生殖器」失能審核（4 ）規定，於98年6 月
    22日以保給殘字第09860476440 號函核定不予給付（下稱原
    處分）。原告不服，循序申請審議遭駁回，所提訴願亦經駁
    回，原告遂提起行政訴訟，請求撤銷原處分及訴願決定；被
    告應給付勞保失能給付102,000 元。
三、本件原告主張：
  (一)依勞工保險條例第53條第1 項規定「被保勞人遭遇普通傷病
    或罹患職業傷病，經治療後病狀固定再行治療仍不能期待其
    治療效果，經保險人自設或特約醫院診斷屬永久失能並符合
    失能給付標準規定者，得按其平均月投保薪資，依規定之給
    付標準，請領失能補助費」。
  (二)原告因罹患輸卵管水腫於98年5 月26住院，翌日切除兩側輸
    卵管，同年5 月30日出院，於98年6 月8 診斷永久失能。失
    能部位欄記載「輸卵管」，經被告以不符勞工保險失能給付
    標準附表「胸腹部臟器- 生殖器」失能審核（4 ）規定核定
    不予給付。
  (三)原告雖不符合因傷病割除兩側卵巢或子宮之規定，但所患經
    治療後仍無法生育，應符合生殖器遺存顯著失能。另訴願決
    定以「又訴願人檢送之台中榮民總醫院開具之失能診斷書內
    並無喪失生育能力之記載，即與失能給付請領規定不符，予
    以駁回」，原告予以補正。由於被告之98年11月24保給殘字
    第09860885950 號函，理由及法令依據欄二實體部份（三）
    所稱台中勞民總醫院98年10月29出具之診斷書並非勞工保險
    失能診斷書，原告於99年5 月17重新向台中勞民總醫院申請
    「勞工保險失能診斷書」。
  (四)本件被告核定不予給付實有違誤，訴願決定未予糾正亦有未
    合，爰聲明求撤銷訴願決定及原處分，並命被告為特定內容
    之行政處分等語。求為判決訴願決定及原處分均撤銷。被告
    應給付勞保失能給付102,000 元。
四、被告則以：
  (一)原告於98年6 月10日以其患輸卵管水腫，申請失能給付。經
    被告審查原告檢具台中榮民總醫院98年6 月8 日出具之失能
    診斷書審查，以原告於98年5 月27日行兩側輸卵管切除手術
    ，不符前揭「因傷病割除兩側卵巢或子宮」規定，否准所請
    。經原告向勞工保險監理委員會申訴，經該會以原告係切除
    兩側輸卵管，且其診斷書內並無喪失生育能力之記載，即與
    失能給付請領規定不符。
  (二)原告主張其雖不符合因傷病割除兩側卵巢或子宮之規定，但
    所患經治療後仍無法生育，應符合生殖器遺存顯著失能。且
    於99年5 月17日向台中榮民總醫院申請勞保失能診斷書，請
    求重新審查，申請勞工保險失能給付，經被告於99年6 月9
    日以保給殘字第09960383500 號函核定所患亦不符前揭「割
    除兩側卵巢或子宮」之規定，核定不予給付在案。據上，原
    告所患不符「因傷病割除兩側卵巢或子宮，或因放射線或化
    學治療，致不能生育者」之請領要件，被告核定所請失能給
    付不予給付，應無不當等語置辯。並聲明求為判決駁回原告
    之訴。
五、本件主要爭點在於原告切除輸卵管，是否符合勞工保險條例
    請領失能給付之標準？經查：
  (一)按勞工保險條例第53條第1 項規定：「被保險人遭遇普通傷
    害或罹患普通疾病，經治療後，症狀固定，再行治療仍不能
    期待其治療效果，經保險人自設或特約醫院診斷為永久失能
    ，並符合失能給付標準規定者，得按其平均月投保薪資，依
    規定之給付標準，請領失能補助費。」第54條之1 規定：「
    前2 條失能種類、狀態、等級、給付額度、開具診斷書醫療
    機構層級及審核基準等事項之標準，由中央主管機關定之。
    」勞工保險失能給付標準附表第7-41項規定：「生殖器遺存
    顯著失能者」為第11等級。失能審核項下規定：「『生殖器
    遺存顯著失能』，係指：…( 四) 未滿45歲，原有生殖能力
    ，因傷病割除兩側卵巢或子宮，或因放射線或化學治療，致
    不能生育者。」業已列舉生殖器遺存顯著失能以割除「兩側
    卵巢」或「子宮」為限。準此，必須未滿45歲且其不能生育
    係因傷病割除兩側卵巢或子宮，或因放射線或化學治療所致
    者，始合於請領生殖器遺存顯著失能之失能給付標準。
  (二)本件原告因兩側輸卵管切除手術，向被告申請失能給付遭否
    准，已如事實概要欄所述，並有台中榮民總醫院98年6 月8
    日失能診斷書、原告98年6 月9 日失能給付申請書、原處分
    、勞工保險監理委員會98年10月21日98保監審字第3331號審
    定書、行政院勞工委員會99年4 月1 日勞訴字第0980033622
    號訴願決定書在卷可憑，為可信之事實。
  (三)查原告申請失能給付檢附之台中榮民總醫院98年6 月8 日出
    具之失能診斷書，記載「診斷失能之傷病名稱：輸卵管水腫
    。失能部位：輸卵管。治療經過：門診檢查後，住院，98年
    5 月27日手術，術後復原良好出院。」另同院99年5 月17日
    出具之失能診斷書，記載「治療經過：門診檢查後手術，術
    後復原良好出院。喪失生育能力。失能部位：輸卵管。」足
    見原告不能生育非因傷病割除兩側卵巢或子宮，或因放射線
    或化學治療所致，因此雖原告於未滿45歲時即因輸卵管水腫
    致切除雙側輸卵管，致輸卵管失能，然其失能部位既為輸卵
    管，並非割除兩側卵巢或子宮，即與上揭勞工保險殘廢給付
    標準表胸腹部臟器障害系列7-41「生殖器遺存顯著失能』之
    給付標準不符，被告以原處分否准所請，揆諸前揭法令規定
    ，依法並無不合。
六、綜上所述，原處分否准原告請領失能給付，其認事用法既無
    違誤，爭議審定及訴願決定予以維持，即無不合。原告請求
    撤銷原處分（含爭議審定）及訴願決定，並請求被告給付勞
    保失能給付102,000 元，為無理由，應予駁回。又兩造其餘
    攻擊防禦方法，經核均與本件判決結果不生影響，爰不逐一
    論述，併此敘明。
據上論結，本件原告之訴為無理由，依行政訴訟法第233 條第1
項、第236條、第98條第1 項前段，判決如主文。
中    華    民    國    99    年    10   月     29    日
               臺北高等行政法院第四庭法  官   林  妙  黛
上為正本係照原本作成。
本件以訴訟事件所涉及之法律見解具有原則性者為限，始得於本
判決送達後20日內向本院提出上訴狀並表明上訴理由，如已於本
判決宣示後送達前提起上訴者，應於判決送達後20日內補具上訴
理由（均按他造人數附繕本），且經最高行政法院許可後方得上
訴。
中    華    民    國    99    年    10   月     29    日
                                     書記官   蔡  逸  萱

司法院資訊處製作；財團法人民間司法改革基金會備份。
